【裁判字號】    96,易,6009
【裁判日期】    970215
【裁判案由】    詐欺
【裁判全文】
臺灣臺中地方法院刑事判決              96年度易字第6009號
公  訴  人  臺灣臺中地方法院檢察署檢察官
被      告  丙○○
上列被告因詐欺案件，經檢察官提起公訴（96年度偵緝字第3359
、3360、3361、3362號）及移送併案審理（96年度偵字第28367
、28927號），本院判決如下：
    主    文
丙○○幫助意圖為自己不法之所有，以詐術使人將本人之物交付
，累犯，處有期徒刑肆月；又幫助意圖為自己不法之所有，以詐
術使人將本人之物交付，累犯，處有期徒刑肆月；又幫助意圖為
自己不法之所有，以詐術使人將本人之物交付，累犯，處有期徒
刑肆月。應執行有期徒刑玖月。
    犯罪事實
一、丙○○前曾於民國95年2月間，因將其所申請使用之行動電
    話門號，以新臺幣（下同）500元之代價，交付他人作為詐
    欺取財之用，而犯有幫助詐欺取財罪，經本院以95年度易字
    第2989號判處有期徒刑4月確定後，入監執行，甫於96年5月
    5日縮刑期滿執行完畢，深知時下頗多不法者以電話、手機
    簡訊或網際網路對不特定人施行詐術，並利用收購之行動電
    話或人頭帳戶遂行詐欺取財之犯罪。乃其已可預見將自己所
    申請金融機構帳戶之存摺、金融卡及提款密碼等任意交付陌
    生人使用，將助長上述犯罪，竟因缺錢花用，於96年5、6月
    間，先後3次分別起意，各基於幫助他人易於實施詐欺取財
    行為之犯意，透過中國時報上刊登之分類廣告，與某真實身
    分不詳之成年男子聯繫，而以每一個帳戶資料4000元之代價
    ，將其所開立之臺中商業銀行大雅分行000000000000號（下
    稱臺中商銀帳戶）、合作金庫銀行大雅分行0000000000000
    號（下稱合庫銀行帳戶）及華南商業銀行北台中分行00000
    0000000號（下稱華南銀行帳戶）等帳戶之存摺、提款卡、
    密碼，均在台中巿繼光街與中正路口附近，交付上開成年男
    子。嗣即有已成年之不法者，於取得丙○○上開帳戶資料後
    ，以之實施下列詐欺取財之犯罪：
    (一)96年5月30日上午11時許，某偽稱係台北刑事局警員之人
      撥打電話給乙○○○，並傳真虛偽之「臺灣臺北地方法院
      檢察總署刑事傳票」及「臺灣台北地方法院檢察署涷結管
      制命令」各1份，謊稱乙○○○之國民身分證遭盜用，要
      求其須將帳戶內之金額匯至對方所指定即上開丙○○臺中
      商銀之帳戶內，以調查是否為洗錢所得等語，致乙○○○
      陷於錯誤，於96年5月30日15時41分許，匯款39萬6000元
      至上述丙○○之帳戶。
    (二)96年5月31日，一自稱「楊惠如」之成年女子撥打電話給
      戊○○，佯稱其中獎可領得價值100餘萬元之SPA浴缸，並
      可折現為90萬元，惟須先支付稅金始能領獎等語，戊○○
      不疑有異，遂依指示於96年5月31日、同年6月1日各匯款3
      萬3000元、30000元，共計6萬3000元，匯至丙○○上開合
      庫銀行帳戶內。
    (三)96年6月5日下午5時30分許，某自稱「林小姐」之成年女
      子撥打電話給己○○，偽稱其乃某公司之會計職員，因己○○於96年4月間購物轉帳時，不慎設定成每月分期付款
      ，故須再至提款機操作，始能取消原設定自動扣款之功能
      等語，己○○信以為真，至台北縣淡水鎮○○路上某處提
      款機，按對方之指示操作後，先後2次共匯出4萬7146元至
      上開丙○○華南銀行帳戶內。
    (四)96年6月5日午後，某成年人撥打電話予丁○○，佯稱丁○○日前購物時，因不慎設定約定轉帳之功能，須至提款機
      操作，始能取消該設定等語，丁○○因認為真，遂於當日
      下午6時30分許，在桃園縣龜山鄉○○街郵局所設置之ATM
      提款機前，按對方指示操作按鍵，而誤匯出9389元至丙○○之華南銀行帳戶內。
    (五)96年6月5日下午6時許，某成年男子撥打電話給辛○○，
      偽稱辛○○先前利用網路購物轉帳時，未依約定轉帳，須
      至提款機取銷原轉帳方式，辛○○信以為真，而前往台中
      巿南區○○街郵局所設置之ATM提款機前，按對方之指示
      操作，匯出10101元至丙○○之華南銀行帳戶內。
    (六)96年6月5日下午6時許，某成年人撥打電話給庚○○，假
      冒為與庚○○在網路交易之買家，詐稱庚○○先後在ATM
      提款機交易操作不當，須再重新操作以恢復原先之約定，
      致庚○○陷於錯誤，依對方指示至提款機操作，匯出4040
      元至丙○○之華南銀行帳戶內。
    嗣因乙○○○、戊○○、己○○、丁○○、辛○○及庚○○
    等人發覺受騙後，報警查獲上情。
二、案經台中巿警察局第二分局、台中縣警察局豐原分局報請臺
    灣臺中地方法院檢察署檢察官偵查起訴，及該署檢察官移送
    併案審理。
    理    由
壹、關於本件之證據能力部分：
    查前揭被害人乙○○○等6人於警詢時之陳述，業經本件當
    事人於本院審理時同意作為證據（見本院卷第64頁之審判筆
    錄所載），本院審酌其等上開言詞陳述作成時之情況，也認
    為適合作為證據，故其等警詢時所言均具證據能力，先予敘
    明。
貳、實體部分：
  一、訊據被告丙○○坦承因缺錢花用，而於96年5、6月間，透
      過報載之廣告，先以4000元之代價賣出前揭某1個帳戶資
      料後，始因缺錢花用，又以相同代價，賣出第2個帳戶資
      料，後再因缺錢花用，復以該價額賣出第3個帳戶資料，
      且先後3次均在台中巿繼光街與中正路口附近，交付給某
      真實身分不詳之成年男子等情節，而為認罪之表示。經查
      ，前揭被告各次幫助詐欺之犯行，各有下列證據方法附卷
      可憑：
      (一)被害人乙○○○部分，其警詢指訴、「琉球區漁會匯款
        申請書」影本1份，與虛偽不實之「臺灣臺北地方法院
        檢察總署刑事傳票」、「臺灣台北地方法院檢察署涷結
        管制命令」各1件，及被告臺中商銀帳戶之開戶資料、
        交易明細。
      (二)被害人戊○○部分，其警詢指訴、合作金庫銀行活期存
        款存款憑條影本2紙、被告合庫銀行帳戶之開戶資料、
        交易明細。
      (三)被害人己○○部分，其警詢指訴、提款機交易明細影本
        2紙、被告華南銀行帳戶之開戶資料、存款往來明細表
        。
      (四)被害人丁○○部分，其警詢指訴、提款機交易明細影本
        1紙（本件匯入被告華南銀行帳戶內）。
      (五)被害人辛○○部分，其警詢指訴、中華郵政公司自動櫃
        員機儲戶交易明細表影本1紙（本件匯入被告華南銀行
        帳戶內）。
      (六)被害人庚○○部分，其警詢指訴、提款機交易明細影本
        1紙（本件匯入被告華南銀行帳戶內）。
      復從上開調查所得之證據資料，足見被告於本院審理時所
      坦承認罪之自白應與事實相符，亦得為證據。從而，本件
      事證已明，被告先後3次起意，而分別幫助他人詐欺取財
      等犯行，均已足可認定，應予論科。
  二、核被告丙○○所為，係犯刑法第30條第1項、第339條第1
      項之幫助詐欺取財罪。關於被告出售華南銀行帳戶部分，
      其以一幫助行為，造成被害人己○○、丁○○、辛○○、
      庚○○等4名被害人遭詐欺取財，而觸犯數罪名，依刑法
      第55條前段，應從情節較重即對被害人己○○所犯部分，
      以一罪論處。又其先後3次，分別出售臺中商銀帳戶、合
      庫銀行帳戶、華南銀行帳戶之資料而幫助詐欺取財等犯行
      ，犯意各別，行為互殊，應分論併罰。再者，前開被告曾
      於95年2月間犯幫助詐欺取財罪，經本院判處有期徒刑4月
      確定，於96年5月5日縮刑期滿執行完畢之事實，有臺灣高
      等法院被告前案紀錄表、臺灣臺中地方法院檢察署刑案資
      料查註紀錄表等各1份附卷可按，其於上述徒刑執行完畢
      後之5年內，故意再犯本件有期徒刑以上之罪，為累犯，
      應依刑法第47條第1項，就其所犯3罪，均加重其刑。惟按
      刑法第30條第2項規定：「幫助犯之處罰，得按正犯之刑
      減輕之」，故依上開規定，就其所犯3罪均減輕其刑，並
      皆先加後減之。爰審酌被告前即曾因出售行動電話門號給
      他人使用，而犯幫助詐欺罪，竟於該案甫執畢出監，即再
      犯本件，為其個人不法利益，而毫不在意他人將因之蒙受
      損害之犯罪心態，應予譴責，並再考量各被害人之損失不
      輕，被告未能與其等和解，及其犯罪之動機、手段、方法
      、所得、坦承犯行之態度等一切有利、不利之情狀後，就
      其所犯3罪，分別量處如主文所宣告之刑，及定其應執行
      之刑。
  三、96年度偵字第28367、28927號等所移送併案審理者，因與
      原起訴部分具有想像競合犯之裁判上一罪關係，屬同一案
      件，亦為起訴之效力所及，故本院併予審酌。
據上論斷，應依刑事訴訟法第299條第1項前段，刑法第30條第1
項、第339條第1項、第47條第1項、第55條前段、第30條第2項、
第51條第5款，刑法施行法第1條之1第1項、第2項前段，判決如
主文。
本案經檢察官甲○○到庭執行職務。
中    華    民    國    97    年    2     月    15    日
                  刑事第十二庭  審判長法  官  莊深淵
                                      法  官  羅智文
                                      法  官  廖慧如
上正本證明與原本無異。
如不服本判決，應於收受送達後10日內向本院提出上訴書狀（應
敘述具體理由並附繕本）。
上訴書狀如未敘述理由，應於上訴期間屆滿後20日內補提理由書
於本院。
                                      書記官  廖碩薇
中    華    民    國    97    年    2     月    15    日
附錄論罪科刑法條
中華民國刑法第30條：
幫助他人實行犯罪行為者，為幫助犯。雖他人不知幫助之情者，
亦同。
幫助犯之處罰，得按正犯之刑減輕之。
中華民國刑法第339條第1項：
意圖為自己或第三人不法之所有，以詐術使人將本人或第三人之
物交付者，處五年以下有期徒刑、拘役或科或併科一千元以下罰
金。


司法院資訊處製作；財團法人民間司法改革基金會備份。
